臺灣高等法院交通事件裁定　　　　　 96年度交抗字第373號
抗　告　人
即受處分人　甲○○
上列抗告人因違反道路交通管理處罰條例案件，不服臺灣新竹地
方法院中華民國96年4月26日所為裁定（96年度交聲字第62號）
，提起抗告，本院裁定如下：
    主  文
抗告駁回。
    理  由
一、抗告意旨略以：原審見解已假定凡送驗通過之儀器設備，均
    無故障或錯誤動作之可能，並據此對受處分人形成有罪推定
    之心證：不能排除受處分人駕車行經該處遭拍攝違規後有立
    即放鬆油門或深踩煞車以減低瞬間時速之可能，然在9:34:
    27與9:34:28前後一秒之瞬間速度分別為照片顯示之61及63
    公里/小時，顯見受處分人並無放鬆油門或深踩煞車之行為
    ，否則受處分人必須將車輛從:34:27 的61公里/小時，急速
    停止，並在1.5個車身距離內，以1秒的時間再將車輛加速至
    9:34:28的63公里/小時，顯然違背一般駕駛常識與運動定律
    ，與事實不符。原裁定核駁理由說明：裁罰機關舉發單所附
    3張照片式雷達測速器系統拍攝，裁罰機關於受處分人異議
    後提供之7張照片係另一24小時連續攝影控系統截錄的影像
    ，兩者秒速不同。執法告發機關以測速舉證能力更低且非經
    認證之錄影監控系統，於交通裁定書中塘塞受處分人之合理
    質疑，該證據力已屬無效，原審卻據以認定受處分人之合理
    質疑要屬誤會。原裁定對受處分人所為異議駁回理由，違反
    一般駕駛常識與運動定律，所為之假定與推論矛盾，與事實
    不符，且裁定機關所提之佐證亦無客觀之證據力，請求撤銷
    原裁定云云。
二、按行車速度，依速限標誌或標線之規定，道路交通安全規則
    第93條第1項前段規定甚明。又汽車駕駛人，行車速度，超
    過規定之最高時速，或低於規定之最低時速，除有第43條第
    1項第2款情形外，處新臺幣（下同）1千2百元以上2千4百元
    以下罰鍰，並記違規點數1點，道路交通管理處罰條例第40
    條第1項、第63條第1項第1款亦有明文。復依違反道路交通
    管理事件統一裁罰基準及處理細則所訂之違反道路交通管理
    事件統一裁罰基準表亦明定苟汽車駕駛人行車速度超過規定
    之最高時速未滿20公里者，在期限內到案聽候裁決者，處1
    千6百元罰鍰，並記違規點數1點。
三、本件異議人即受處分人甲○○所有之車號R4-7563號自小客
    車於民國95年11月24日上午9時34分許，行經限速50公里之
    新竹市○○路、金城一路口，經該路口設置之固定式雷達測
    速儀，測得時速為61、63公里、超速11、13公里，超速未滿
    20公里，新竹市警察局交通隊員警遂以受處分人所有前開汽
    車有違反道路交通管理處罰條例第40條第1項行為逕行掣單
    舉發，嗣受處分人雖於舉發通知單上所載應到案日期前之95
    年12月25日向原處分機關提出申訴，經原處分機關請舉發單
    位即新竹市警察局調查結果，仍認受處分人所有該部汽車有
    前開違規行為，原處分機關乃依前揭道路交通管理處罰條例
    第40條第1項、第63條第1項及違反道路交通管理事件統一裁
    罰基準及處理細則所訂之違反道路交通管理事件統一裁罰基
    準表之規定，於96年2月14日裁處該部汽車之所有人即受處
    分人1千6百元，並記違規點數1點。
四、經查：
  (一)受處分人所有前開車號汽車有於前述時間，行經限速50公里
    之新竹市○○路、金城一路口，經該路口設置之固定式雷達
    測速儀，測得時速為61、63公里、超速11、13公里，超速未
    滿20公里之違規事實，有舉發違反道路交通管理事件通知單
    、採證照片2份（分別為3張、7張）附卷可憑。
  (二)查受處分人以2張採證照片之經過時間為2秒，及該等照片顯
    示之速率分別為61、63Km/h，換算車行距離為17公尺，而認
    依採證照片所示，其所駕駛之汽車，2秒時間顯然並無行進
    17公尺之距離，據以推論並未超速云云。然新竹市警察局裝
    設於新竹市○○路、金城一路口之雷達測速器，若發現車輛
    行駛速度超過設定速限，電腦即自動擷取違規影像，依車速
    不同1秒鐘內能擷取數張影像，其時間係以毫秒（msec）為
    紀錄單位，受處分人僅以同一秒內擷取之數張影像中之一張
    照片 (以毫秒攝得)，與下一秒內擷取之一張照片推算未進
    行17公尺距離，方法難謂精準。且車輛行進速度所涉外在人
    為控制變化因素甚多，受處分人之推算方法，非但疏於考量
    車輛行進間速度變化之人為控制因素，且誤解照片上速度之
    真正涵義，亦即係該部汽車於行經該處之瞬間時速，並非行
    進某一段距離內之平均時速。另新竹市警察局所使用之雷達
    測速儀器皆依規定期送驗，其準確性無庸置疑等情，有新竹
    市警察局96年1月5日竹市警交字第0960000125號函附之雷達
    測速儀檢定合格證書1紙在卷可稽，足認該雷達測速儀器係
    檢驗合格堪以使用之測速儀器。
  (三)至於受處分人認3張採證照片與7張採證照片顯示時間不同，
    恐係系統錯置失誤或有偽造之疑。此部分業據證人即開單告
    發受處分人之員警陳龍全於原審96年4月23日調查時，以具
    結擔保其陳述之真實性並在負擔偽證罪之心理處罰狀態下證
    稱：卷附2種採證照片是不同系統的攝影機拍攝，舉發單所
    附3張照片是雷達測速器系統拍攝，7張照片的是24小時連續
    攝影監視系統截錄的影像，所以兩者秒速不一樣，雷達測速
    系統保存時間有限，異議人申訴時雷達測速系統的影像業已
    覆蓋不存在，我們就提供24小時的監視錄影系統，而且當初
    我提供給異議人7張影像資料順序有錯誤，今天再附上正確
    的影像給鈞院等語（見原審96年4月23日訊問筆錄）；並提
    出本案固定式雷達測速儀合格證書、本案採證照片正確順序
    之影像7張為憑。按證人陳龍全乃為原處分機關所認定受處
    分人有前開違規行為之原證人，其並到庭在原審法官面前以
    言詞陳述本件訴訟上之待證事實即受處分人有前開違規事實
    ，本院由其上開證詞已得有受處分人確有上開違規行為之心
    證，且於本件卷存證據資料內並無任何積極證據足以證明證
    人陳龍全上開供述係屬虛偽，亦無有足以令人顯信其陳述為
    不可採之品性證據或前科證據存在，自不得僅以證人陳龍全
    為本件開單告發受處分人之員警而全盤抹煞其在訴訟上所具
    有之原證人資格。是依證人陳龍全之證詞可知3張採證照片
    與7張採證照片係分別截取自雷達測速器系統及24小時連續
    攝影監視系統，其2者設定時間歧異並不悖常理，受處分人
    之質疑要屬誤會。
五、綜上所述，本件受處分人所有之汽車有前開超速之違規行為
    ，原處分機關依道路交通管理處罰條例第40條第1項、第63
    條第1項第1款及違反道路交通管理事件統一裁罰基準表之規
    定裁處罰鍰1千6百元，並記違規點數1點，核無違誤。原審
    因認本件受處分人之異議為無理由，應予駁回，經核並無不
    當。本件抗告人並不否認當日其確曾於上揭時間駕車行經該
    路段，參以舉發照片上顯示違規車輛經過該處時測得時速為
    61、63公里，受處分人之違規行為，已堪認定。證人陳龍全
    於原審具結證陳系爭兩組照片係同一個攝影機，不同系統，
    舉發單所附三張照片，是雷達測速系統，另一組七張照片的
    是24小時連續攝影監視系統，所以兩者秒數不一樣；因雷達
    測速系統保存時間有限，受處分人聲請時，該系統影像已遭
    覆蓋不存在，故提供仍保存之另一連續攝影監視系統照片佐
    證，且其提供受處分人之該7張影像資料順序有錯誤，並當
    庭另行提出正確的影像等情，足見抗告人因該連續攝影監視
    系統之7張影像資料順序有誤，致認違規採證系統有錯置失
    誤或有偽造之疑，當屬誤會，抗告人仍執前詞提起抗告，核
    無理由，應予駁回。
據上論結，應依道路交通管理處罰條例第89條、道路交通案件處
理辦法第26條，刑事訴訟法第412條，裁定如主文。
中　　華　　民　　國　　96　　年　　6　　月　   21　　日
              刑事第十五庭審判長法　官  吳昭瑩
　　　　　　　　　　　　　　　　法  官  蘇隆惠
　　　　　　　　　　　　　　　　法  官  李正紀
以上正本證明與原本無異。
不得再抗告。
                                書記官  鄭信昱
中　　華　　民　　國　　96　　年　　6 　　月　　22　　日
